【裁判字號】    97,重訴,205
【裁判日期】    980320
【裁判案由】    返還消費借貸款
【裁判全文】
臺灣新竹地方法院民事判決             97年度重訴字第205號
原      告  台灣中小企業銀行股份有限公司
法定代理人  戊○○
代  理  人  乙○○
被      告  慶盛貿易有限公司
法定代理人  甲○○
被      告  丙○○
被      告  丁○○
上列當事人間請求返還消費借貸款事件，本院於民國98年3 月10
日辯論終結，判決如下：
    主      文
被告應連帶給付原告美金拾萬捌仟陸佰貳拾肆元，及自民國
九十七年九月三十日起至九十七年十二月二日止，按週年利率百
分之五點七計算之利息，暨自民國九十七年十二月三日起至清償
日止，按週年利率百分之七點六計算之利息，暨自九十七年十二
月三日起至清償日止，逾期六個月以內部分，按上開利率百分之
十，逾期超過六個月者，按上開利率百分之二十計算之違約金。
訴訟費用由被告連帶負擔。
    事實及理由
壹、程序方面：
一、按訴狀送達後，原告不得將原訴變更或追加他訴，但擴張或
    減縮應受判決事項之聲明者，不在此限；又不變更訴訟標的
    ，而補充或更正事實上或法律上之陳述者，非為訴之變更或
    追加，民事訴訟法第255 條第1 項第3 款、第256 條定有明
    文。次按解散之公司，除因合併、分割或破產而解散者外，
    應行清算。解散之公司，於清算範圍內，視為尚未解散。公
    司法第24條、第25條分別定有明文。是公司除因合併、分割
    或破產外，並非一經解散，其法人人格即為消滅，必須經清
    算程序，並俟清算終結後，該解散公司之法人人格始行消滅
    。本件被告慶盛貿易有限公司（下稱慶盛公司）業經經濟部
    於97年12月1 日核准為解散登記，並選任甲○○為清算人，
    業據原告提出有限公司變更登記表、慶盛貿易有限公司解散
    通知；被告慶盛公司提出之經濟部函、本院98年1 月8 日新
    院雲民清98司4 字第296 號函在卷可稽，揆諸前揭說明，被
    告公司自仍有法人格；又依民法第40條、公司法第8 條之規
    定，公司清算人有收取債權之職務，於執行職務範圍內為公
    司負責人，是以被告原以被告丁○○為被告慶盛公司之法定
    代理人，嗣更正以甲○○為被告慶盛公司之法定代理人提起
    本件訴訟，核無不合，先予敘明
二、本件被告經合法通知，均未於言詞辯論期日到場，核無民事
    訴訟法第386 條各款所列情形，爰依原告聲請，由其一造辯
    論而為判決。
貳、實體方面：
一、原告起訴主張：
(一)、緣被告慶盛公司於民國97年1 月23日邀同被告丁○○、丙○○為連帶保證人與原告簽訂進口物資融資契約及授信約定書
    ，額度為美金（以下同）80萬元，其中約定額度動用期間自
    97年1 月24日起至98年1 月24日止，並約定各筆融資之外幣
    款項及其利息，除專案向中央銀行辦理轉融資期間依中央銀
    行規定利率加碼計算外，均按原告國際部規定利率計息，若
    融資到期或視為全部到期，未能立即償還本息時，按到期日
    翌日計算遲延利息，並自應償還日起，逾期6 個月以內者，
    按上開利率百分之10，超過6 個月者，按上開利率百分之20
    加付違約金。被告慶盛公司依上開約定，於97年9 月14日向
    原告申請開發遠期信用狀，金額為美金423,280 元，並結匯
    保證金二成美金84,656元，墊款金額為338,624 元，原告依
    約於97年9 月30日（原融資期間始日為97年9 月29日，因颱
    風假順延1 日）依約先行墊付國外出口商，並給於被告融資
    期限至98年2 月19日止。並約定融資期間利息為年息5.7%。
    惟財團人中小企業信用保證基金債權管理部於97年12月2 日
    發函通知原告：被告慶盛公司於其單位之授信提前視同到期
    。原告於97年12月3 日收受該函，遂依授信約定書第15條第
    11款之約定，上開借款視為全部到期，尚欠本金338,624 元
    ，又視為到期後之遲延利息利率，依原告國際部規定即依原
    告牌告美金放款利率為年息7.6%。為此爰依消費借貸及連帶
    保證之法律關係提起本件訴訟，請求被告連帶給付如主文第
    1項所示之金額、利息及違約金等語。
(二)、對被告抗辯之陳述：
    清算程序中債權人取得執行名義不妨礙清算程序的進行。
二、被告方面：
(一)、被告慶盛公司未於言詞辯論期日到場，惟提出答辯狀稱：被
    告慶盛公司業經奉經濟部於97年12月1 日核准解散在案，並
    依法聲報清算人就任經鈞院於98年1 月8 日准予備查在案。
    清算人就任後即依公司法第327 條之規定，通知包括原告之
    已知債權權人於3 個月內向清算人申報債權，被告公司既已
    進入清算程序，原告亦已申報債權，應依法參與債權分配，
    原告之主張為無理由，並聲明請求駁回原告之訴。
(二)、被告丁○○、丙○○未於言詞辯論期日到場，亦未提出準備
    書狀作何聲明或陳述。
三、得心證之理由：
(一)、原告主張之上開事實，業據其提出與所述相符之進口物資融
    資契約、開發信用狀申請書、進口單據到達通知書、臺灣中
    小企業銀行外匯匯率表、外匯存款/ 放款利率表、授信約定
    書，財團人中小企業信用保證基金債權管理部函各1 份為證
    ，而被告慶盛公司對上開事證復未加以爭執，被告丁○○、
    丙○○則未到庭爭執，亦未提出書狀作何答辯，堪信原告之
    主張為真實。
(二)、按清算人就任後，應以公告方法，催告債權人報明債權，對
    於明知之債權人，並應分別通知。公司財產不足清償其債務
    ，清算人應即聲請宣告破產。公司法第88條、第89條第1項
    、第113 條定有明文。因此，債權人雖依上開規定申報債權
    ，然其並無確定債權實體上之效力，債權人亦無法取得執行
    名義，債權人自得就其債權，提起民事訴訟之必要，且此亦
    不妨礙前開申報債權及清算程序。
(三)、次按消費借貸者，謂當事人一方移轉金錢或其他代替物之所
    有權於他方，而約定他方以種類、品質、數量相同之物返還
    之契約，民法第474 條第1 項定有明文；又稱保證者，謂當
    事人約定一方於他方債務人不履行債務時，由其代負履行責
    任之契約，民法第739 條定有明文。另保證債務之所謂連帶
    ，係指保證人與主債務人負同一債務，對於債權人各負全部
    給付之責任者而言，此就同法第272 條第1 項規定連帶債務
    之文義參照觀之甚明，最高法院45年台上字第1426號著有判
    例可資參照。本件告慶盛公司既為系爭債務之債務人，被告
    丁○○、丙○○為其連帶保證人，自應就其保證債務負全部
    給付之責。從而，原告依消費借貸及連帶保證之法律關係，
    請求被告連帶給付如主文第1 項所示之金額、利息及違約金
    ，即無不合，應予准許。
四、據上論結，本件原告之訴為有理由，依民事訴訟法第385 條
    第1 項前段、第85條第2 項，判決如主文。
中    華    民    國    98    年    3     月    20    日
                  民事第一庭    法  官  林麗玉
以上正本係照原本做成。
如對本判決上訴，須於判決送達後20日內向本院提出上訴狀。
                                書記官  陳思璟
中    華    民    國    98    年    3    月     20    日


司法院資訊處製作；財團法人民間司法改革基金會備份。
